臺灣臺中地方法院刑事判決　　　　　　　　　　　　九十一年度易字第一七號
　　公　訴　人　台灣台中地方法院檢察署檢察官
　　被　　　告　乙○○
右列被告因偽造文書案件，經檢察官提起公訴（九十一年度偵字第八六二二號），本
院判決如左：
    主  文
乙○○共同偽造印章，足以生損害於他人，處有期徒刑月，如易科罰金，以佰元
折算壹日。扣案偽造之「甲○○」印章壹枚，沒收。
    事  實
一、乙○○與年籍不詳綽號「文宏」之成年人基於共同行使偽造私文書之犯意聯絡，
    於民國（下同）九十一年四月二十七日下午六時許，在台中市○○路集集紅茶店
    ，由該綽號「文宏」者交付「甲○○」所遺失之身分證一張及新台幣（下同）一
    萬元予乙○○，推由乙○○持「甲○○」身分證，並偽刻「甲○○」印章，前往
    中華電信股份有限公司北台中營運處（下稱中華電信公司）申請市內電話二支共
    六千元，餘四千元則歸乙○○作為酬勞之用，乙○○旋於同年月二十九日上午某
    時，攜帶綽號「文宏」所交付之「甲○○」身分證，未經「甲○○」之同意擅自
    在台中市○○路某家刻印社，利用不知情之刻印人員，偽刻「甲○○」印章一枚
    ，足生損害於「甲○○」，隨即於同日上午十一時許，至中華電信公司惠來服務
    處，以甲○○名義，在中華電信公司市內裝機申請書之用戶欄內（非委託欄）填
    載「甲○○」之姓名。嗣於同日十一時二十分許，因中華電信公司惠來服務處承
    辦人員游辰隆發現該身分證係「甲○○」遺失之證件，因而報警處理，而未能完
    成申請手續，即為警查獲，並扣得「甲○○」之身分證及印章各一枚。
二、案經台中市警察局第四分局報請台灣台中地方法院檢察署檢察官偵查起訴。
    理  由
一、訊據被告乙○○固不諱言有於前揭時地收受該綽號「文宏」所交付之甲○○身分
    證及一萬元，先至刻印社偽刻甲○○之印章一枚，後持向中華電信公司惠來服務
    處申辦市內電話等情，惟矢口否認有何偽造文書之犯意，辯稱：伊只是幫綽號「
    文宏」代辦而已，並不知該身分證係他人所遺失的，又綽號「文宏」雖拿一萬元
    給伊，但伊是想於辦理完成後，一併還給綽號文宏云云。經查：
（一）甲○○所有之身分證，業於八十四年間遺失，且其並未委託他人辦理市內電話
      等情，已據被害人甲○○於警訊時指述在卷，核與證人游辰隆於警訊中證述：
      因電腦顯示客戶（指甲○○）證件有遺失，限本人辦理等情相符，並有該身分
      證扣案可稽，可徵該身分證確係甲○○遺失之身分證，且被害人甲○○並未委
      託他人辦理市內電話。
（二）被告於警訊中自承：該綽號「文宏」拿一萬元給伊，叫伊到中華電公司辦理二
      支市內電話，伊並不知道他住那裏，他大約三十歲左右，聯絡方式是綽號「文
      宏」主動打電話給伊，裝機的地址是不是「文宏」的住處伊不清楚，是「文宏
      」叫伊填寫的，他拿一萬元給伊，叫伊去中華電信公司辦理二支市內電話，所
      剩下的四千元就當作酬勞等語（見偵查卷第九至十四頁），復於偵查中供稱：
      他委託伊代辦市內電話二支，印章是綽號「文宏」（偵查卷誤載為甲○○）叫
      伊辦理市內電話前要先刻印章，伊於九十一年四月廿九日上午去西屯路某家刻
      印社刻的等語（見偵查卷第四十七頁），是就被告於警訊及偵查中之供述以觀
      －被告根本不知綽號「文宏」住在何處，亦無法與其主動聯絡，顯然與一般委
      託者於委託事件完成後，急須受託者告知委託事項辦成否而留電話與之聯絡之
態樣不同，已見異常，而被告既無法聯絡綽號文宏者，則被告於裝機完成後如
      何通知他即有疑問？又裝機的地址為台中市，而甲○○之地址為高雄市，二者
      一中一南相距甚遠，被告竟能不加聞問？能不生疑？且該印章又係綽號「文宏
      」叫被告自己去刻，而被告竟對綽號「文宏」者一無所悉，更與事理有違，再
      參以市內裝機費僅六千元，被告前往辦理竟可得到高達四千元的酬勞，顯然與
      一般委託收費之價格不相當，若非虛假豈有如此高的代價，顯見被告於收受該
      一萬元時即已知悉該等「甲○○」地址及甲○○其人已屬虛假。又被告於九十
      一年四月二十七日下午六時許該日，即自該綽號「文宏」者處收受一萬元，其
      後並由被告依約定前往辦理裝機，顯見九十一年四月二十七日下午六時許該日
      起即已有犯意聯絡及行為分擔，其與綽號文宏之成年人，應屬共同正犯。
（三）證人游辰隆於偵查中證稱：如果是有攜帶本人身分證正本，就不需要委託書，
      本件需要本人署名及印文，但是本件申請尚未完成，故委託人部分空白等語，
      且被告亦確係僅於用戶名稱欄填載甲○○之署名而已，有中華電信市內裝機申
      請書在卷可憑，則顯見該用戶名稱僅在識別用戶為何人，以便電信人員識別之
      用，既非表示用戶本人簽名之意思，縱未經本人授權而填寫其姓名，尚不生署
      押之問題。是縱被告與綽號「文宏」之成年人有行使偽造私文書之犯意，惟行
      使偽造私文書並未處罰未遂犯，本件亦未達偽造私文書之程度，此部分自屬不
      罰，然被告與既已綽號「文宏」基於共同犯意聯絡，而凡偽刻他人印章，即屬
      偽造印章，至於被告是否有無以此印章蓋用印文，均不影響本罪之成立。被告
      既有偽刻印章之行為，則自僅應以偽造印章處罰之。
（四）綜上所述，被告所辯顯係卸責之詞，不足採信，本件事證明確，被告犯行堪以
      認定。
二、核被告所為，係犯刑法第二百十七條第一項之偽造印章罪。被告利用不知情之刻
    印社偽刻「甲○○」印章之前開行為，為間接正犯。又被告與綽號「文宏」之成
    年人間有犯意之聯絡，行為之分擔，均為共同正犯。公訴人認係幫助等語，尚有
    未洽。爰審酌被告之品性、生活狀況、素行、智識程度、犯罪之目的、手段、犯
    罪所生之危害，及未見悔意之態度等一切情狀，量處如主文所示之刑，並諭知易
    科罰金之折算標準。
三、扣案之偽造「甲○○」之印章乙枚，不問是否屬於被告所有，應依刑法第二百十
    九條規定宣告沒收之。
據上論斷，應依刑事訴訟法第二百九十九條第一項前段，刑法第二十八條、第二百十
七條第一項、第四十一條第一項前段、第二百十九條，罰金罰鍰提高標準條例第二條
，判決如主文。
中       華        民       國    九十一     年    八    月     九      日
                                      臺灣臺中地方法院刑事第三庭
                                          法  官  吳  進  發
右正本證明與原本無異。
如不服本判決，應於判決送達後十日內向本院提出上訴狀，上訴於臺灣高等法院臺中
分院( 須附繕本 )。
                                          書記官
中       華        民       國    九十一     年    八    月     九      日
附錄論罪法條：
刑法第二百十七條
偽造印章、印文或署押，足以生損害於公眾或他人者，處三年以下有期徒刑。
盜用印章、印文或署押，足以生損害於公眾或他人者，處三年以下有期徒刑。
